【裁判字號】    99,交簡上,130
【裁判日期】    991021
【裁判案由】    公共危險
【裁判全文】
臺灣桃園地方法院刑事判決           99年度交簡上字第130號
上  訴  人
即  被  告  甲○○
指定辯護人  公設辯護人 彭詩雯
上列上訴人因公共危險案件，不服本院中壢簡易庭民國99年4 月
16日99年度壢交簡字第945號第一審判決（聲請簡易判決處刑書
案號：臺灣桃園地方法院檢察署99年度偵字第6330號）提起上訴
，本院管轄之第二審合議庭判決如下：
    主  文
上訴駁回。
    事  實
一、甲○○前於民國92年間因酒後駕車之公共危險罪，經本院於
    92年9 月24日判處拘役20確定，又於95年間因酒後駕車之公
    共危險罪，經本院判處有期徒刑2 月確定，並甫於96年5 月
    29日易科罰金執行完畢，再於97年間因酒後駕車之公共危險
    罪，經本院於97年6 月23日判處拘役50日確定。詎其仍不悔
    改，於99年1 月26日晚間7 時許，在桃園縣大溪鎮中正公園
    與友人飲酒，其飲用高粱酒1 瓶後，已達不能安全駕駛之程
    度，仍於同日晚間10時許，騎乘車號FL9-372 號重型機車上
    路，嗣於同日晚間10時35分許，行經桃園縣龍潭鄉○○路26
    5 號前，因不勝酒力而不慎自摔，經警據報到場送醫救治，
    對其抽血檢驗酒精濃度，並驗得酒精濃度值達每毫升181.9
    毫克（即換算呼氣酒精濃度值每公升0.90毫克）。
二、案經桃園縣政府警察局龍潭分局報告臺灣桃園地方法院檢察
    署檢察官偵查後聲請簡易判決處刑。
    理  由
一、被告甲○○於本院審理時雖未到庭，然訊據被告於警詢時對
    於上揭時間、地點飲酒後駕駛重型機車，在上開地點因不慎
    自摔遭警查獲之事實坦承不諱。再按刑法第185 條之3 所規
    定服用酒類，不能安全駕駛動力交通工具而駕駛者，應負刑
    事責任，揆其立法目的本在藉抽象危險犯之犯罪構成要件，
    以嚇阻酒後駕車者對道路交通安全之危害，本不以發生實害
    為必要，至所謂酒醉狀態或是所謂不能安全駕駛之認定，並
    無一定數值可供參考，然只需社會客觀一般評價程度達於對
    車輛駕駛行為失其必要之注意力或判斷力之虞，足生公共危
    險即可。而目前行政警察機關所取締酒後駕車之參考標準，
    係依法務部於88年5 月10日邀集司法院刑事廳、交通部、行
    政院衛生署、內政部警政署及中央警察大學等機關開會，所
    為凡呼氣酒精濃度逾每公升含零點五五毫克時，即屬不能安
    全駕駛之決議。上開會議決議本身固僅屬檢警取締酒後駕車
    之參考，尚無拘束法院之效力，惟以上開會議決議所採之標
    準，係參考美國、德國及日本等國家所進行之酒精濃度與精
    神狀態之測試實驗，亦即，行為人如飲酒後其吐氣所含酒精
    成分已達每公升0.62毫克或血液濃度達0.11 %以上，肇事率
    為一般正常人之10倍，應認已達「不能安全駕駛」之標準，
    法務部88年5 月18日法88檢字第001669號函定有明文。另依
    照交通部運輸研究所79年年8 月對駕駛人行為之研究（酒醉
    駕車對駕駛行為之分析研究）指出，吐氣每公升酒精含量
    0.25毫克等於血液中酒精濃度（Blood Alcohol Concentrat
    ion ，簡稱BAC ）百分之0.05（亦即每100 毫升血液中含50
    毫克酒精），而(一)BAC 到達百分之0.03至百分之0.05時，對
    駕駛能力之影響為：多數駕駛人心境逐漸變幻不定、視覺與
    反應靈敏性減弱、對速度及距離的判斷力差。對心理行為之
    影響為：觀察力逐漸欠缺、心情漸趨輕鬆、自信心增加、多
    話、精神狀態處於陶醉感。(二)BAC 到達百分之0.05至百分之
    0.08時，對駕駛能力之影響為：反應遲鈍：駕駛能力受損、
    遲而不決或決而不行。對心理行為之影響為：情緒鬆散、感
    情與行為趨向誇張、肌肉不協調、精神處於興奮狀態。(三)
    BAC 到達百分之0.08至百分之0.15時，對駕駛能力之影響為
    ：判斷力嚴重受到影響、體能與精神協調受損、駕駛之體能
    困難增加。對心理行為之影響為：產生情緒異常現象、步伐
    不平穩、言語不清、反應惡劣、記憶及判斷力受損、精神處
    於錯亂狀態。(四)BAC 超過百分之0.15 ， 對駕駛能力之影響
    為：視線搖晃、駕駛已進入恍惚狀態、判斷及理解遭到扭曲
    、駕駛不穩定。對心理行為之影響為：意識不明、嘔吐、站
    、走及講話困難、責任感喪失、精神處於麻痺狀態。(五)BAC
    超過百分之0. 5，對駕駛能力之影響為：無法開車。對心理
    行為之影響為：爛醉如泥、失去知覺可能致死、精神處於昏
    睡狀態。而本件被告之經抽血所檢測之酒精濃度換算呼氣中
    所含酒精濃度達呼氣每公升0.90毫克，有酒精測定紀錄單附
    卷可稽，換算BAC 值為百分之0.18，依上開說明，其視線、
    行動、判斷、理解能力等均受到相當程度之影響而減退，且
    精神處於麻痺狀態，由此顯見被告顯已達不能安全駕駛之程
    度至明，本件並有國軍桃園總醫院一般生化檢驗報告單、桃
    園縣政府警察局舉發違反道路交通管理事件通知單影本、刑
    法第185 條之3 案件觀察紀錄表、道路交通事故現場圖、道
    路交通事故調查報告表（一）、（二）各1 份及現場照片9
    幀在卷可憑。復查，被告上訴狀中辯稱其為中度慢性精神病
    患，行為當時無行為能力，應予減免其刑云云，經本院委請
    行政院衛生署桃園療養院鑑定被告行為時有無「因精神障礙
    或其他心智缺陷，致不能辨識其行為違法或欠缺依其辨識而
    行為之能力」，或有無「因精神障礙或其他心智缺陷，致其
    辨識行為違法或依其辨識而行為之能力，顯著減低」之情形
    （即刑法第19條第1 項、第2 項之減免事由），本院並將被
    告在國軍桃園總醫院、國防部中山科學研究院醫務所附設民
    眾診療服務處之精神科看診病歷影本送至該院院，供精神鑑
    定時之參考，經該院鑑定後以99年9 月2 日桃療醫字第0900
    05561 號函送精神鑑定報告書乙份附卷，該院之鑑定結論為
    「尹員符合妄想型精神分裂症之診斷。涉案當時之精神狀態
    ，辨識其行為違法及依其辨識而行為之能力，未顯著減低。
    」其之理由以「…就鑑定會談所得資料，尹員涉案當時，認
    知層面明知酒後駕駛是違法的行為，而其飲酒的行為，亦非
    受到幻覺或妄想等脫離現實的精神症狀之直接影響，…」等
    語，是被告上訴理由狀稱其有罪責減免事由，尚屬無據，另
    被告上訴理由狀另以其之資力有限，無法嬓納鉅額罰金云云
    ，則與本案之認事用法及量刑事項無涉。綜述，被告在服用
    酒類後且達不能安全駕駛動力交通工具而駕駛等情至臻明確
    ，犯行已堪認定，且被告上開上訴理由，亦為本院所不採。
二、核被告所為，係犯刑法第185 條之3 之服用酒類不能安全駕
    駛動力交通工具而駕駛罪。甲○○前於92年間因酒後駕車之
    公共危險罪，經本院於92年9 月24日判處拘役20確定，又於
    95年間因酒後駕車之公共危險罪，經本院判處有期徒刑2 月
    確定，並甫於96年5 月29日易科罰金執行完畢，再於97年間
    因酒後駕車之公共危險罪，經本院於97年6 月23日判處拘役
    50日確定，有台灣高等法院被告前案紀錄表乙份附卷可稽，
    被告於有期徒刑執行完畢五年內再犯本件，為累犯，應依刑
    法第47條第1 項之規定加重其刑。原審亦同此認定，並援引
    刑法第47條第1 項、第41條第1 項前段、刑法施行法第1 條
    之1 第1 項、第2 項但書之規定；本院審酌被告於飲酒後已
    達不能安全駕駛動力交通工具之程度，猶駕駛機車為不安全
    駕駛，及其危害道路交通安全之犯罪情節，其駕車已導致摔
    車受傷暨其有上開三次酒後駕車之公共危險罪之紀錄等一切
    情狀，認為原審判決判處被告有期徒刑4 月，如易科罰金以
    新台幣2000元折算1 日，除於認事用法均無違誤外，量刑亦
    屬妥適，應予維持。被告以上開上訴理由，指摘原判決量刑
    不當，為無理由，應予駁回。
三、被告經合法傳喚，無正當理由不到庭，有其個人基本資料、
    在監在押全國紀錄表附卷可憑，另查，本院之審理庭期係99
    年10月7 日，上訴人委由其父所傳真之國軍桃園總醫院附設
    民眾診療處所開立之被告因急性扁腺炎至該院急診治療之日
    期卻為99年10月6 日且於診療後即離院並無住院情形，於審
    判期日即非不能到庭，其自仍不得於99年10月7 日之審理庭
    期仍主張有何正當理由不到庭，併此敘明。
據上論斷，應依刑事訴訟法第455 條之1 第1 項、第3 項、第36
8條、第371條，判決如主文。
本案經檢察官姜永浩到庭執行職務
中    華    民    國    99    年    10    月    21    日
                      交通法庭  審判長法  官  謝順輝
                                      法  官  楊麗文
                                      法  官  曾雨明
以上正本證明與原本無異。
不得上訴。
                                      書記官  顏緗穎
中    華    民    國    99    年    10    月    21    日
附錄法條：
中華民國刑法第185條之3
服用毒品、麻醉藥品、酒類或其他相類之物，不能安全駕駛動力
交通工具而駕駛者，處1 年以下有期徒刑、拘役或科或併科15萬
元以下罰金。

司法院資訊處製作；財團法人民間司法改革基金會備份。
